臺北高等行政法院判決
　　　　　　　　　　　　　　　　　　 94年度訴字第813號
　　　　　　　　　　　　　　　.
原　　　告　甲○○
訴訟代理人　陳世英律師
被　　　告　財政部臺北市國稅局
代　表　人　張盛和（局長）
訴訟代理人　乙○○
上列當事人間因綜合所得稅事件，原告不服財政部中華民國93年
8月10日台財訴字第09300234490號訴願決定，提起行政訴訟。本
院判決如下：
　　主  文
原告之訴駁回。
訴訟費用由原告負擔。
　　事  實
一、事實概要：原告87年度綜合所得稅結算申報，列報全年綜合
    所得總額新台幣（下同）4,183,867元、淨額3,650,470元，
    經被告所屬大安分局初查以其漏報營利、利息所得計
    762,509元【含原告取自亞洲證券股份有限公司（以下簡稱
    亞洲證券公司）之盈餘股利711,700元、台新國際商業銀行
    復興分行之存款孳息6,818元、華南商業銀行總行營業部之
    存款孳息2,415元及其受扶養親屬許玉冰取自世華聯合商業
    銀行儲蓄部之存款孳息1,998元、亞洲證券公司之盈餘股利
    26,400元、新興航運股份有限公司之營利所得13,178元】，
    乃併課核定綜合所得總額為4,946,376元、淨額為4,388,500
    元，除發單補徵綜合所得稅額288,259元外，並以其漏報所
    得額，違反所得稅法第71條第1項規定，依所得稅法第110條
    第1項規定，按所漏稅額之所得類別分別處0.2倍及0.5倍之
    罰鍰計57,600元（以上為前次核定）。嗣經被告所屬大安分
    局查得原告有繼承自其配偶洪榮生（於86年9月4日死亡）生
    前以鄭國昇及陳楹之名義投資亞洲證券公司股票所獲配增資
    股票股利之營利所得計3,521,137元，漏未申報繳稅，乃再
    予併計核定其87年度綜合所得總額為8,467,513元、淨額為
    7,909,637元，除再予發單補徵綜合所得稅額1,399,754元外
    ，並以其漏報系爭營利所得3,521,137元，違反所得稅法第
    71條第1項規定，依所得稅法第110條第1項規定，按其所漏
    稅額1,399,754元課處0.5倍之罰鍰計700,100元（計至百元
    止，即本次核定）。原告不服，就本次核定營利所得
    3,521,137元、罰鍰700,100元及前次核定之營利、利息所得
    計762,509元部分申經復查結果，未獲准變更，原告猶不服
    ，就本次核定之營利所得3,521,137元及罰鍰700,100元部分
    提起訴願，亦遭決定駁回，遂向本院提起行政訴訟。
二、兩造聲明：
　(一)原告聲明：
    1.訴願決定、復查決定及原處分均撤銷。
    2.訴訟費用由被告負擔。
　(二)被告聲明：
    1.駁回原告之訴。
    2.訴訟費用由原告負擔。
三、兩造爭點：被告將原告所繼承其配偶洪榮生所有之股票於洪
              榮生死亡後始獲配之增資股票股利認定為營利所
              得，而歸併其本年度綜合所得總額課稅，所為核
              定有無違誤？
　(一)原告主張之理由：
    1.查系爭增資股票性質上屬緩課股票，依證券交易所得課徵
      所得稅注意事項第16條「資本公積轉增資及符合獎勵投資
      條例第13條規定未分配盈餘轉增資緩課之上市股票，於轉
      讓、贈與或作為遺產分配時，應將全部轉讓價格，或贈與
      、遺產分配時之時價，作為轉讓、贈與或遺產分配年度之
      收益，申報課徵所得稅。」規定，本件若有所得稅課徵之
      問題，須先有轉讓、贈與或遺產分配之事實，且課徵年度
      應係在轉讓、贈與或遺產分配之年度，而非取得系爭增資
      股票之年度，被告未調查相關事證，逕認定系爭股息之營
      利所得應歸併入原告之各該年度綜合所得總額課稅，於法
      不合。
    2.次查原告配偶洪榮生於86年9月4日死亡，系爭增資股票係
      於87年間分配股利，依法應列為洪榮生之遺產而非所得，
      自無應繳納所得稅之問題，被告以原告於其配偶死亡後至
      90年間，幾乎已將系爭股票售罄，並取得出售價款，認定
      原告為系爭股票之繼承人，系爭為繼承標的後所孳生股息
      之營利所得應歸併入其各該年度綜合所得總額課稅，顯欠
      缺法律上之依據。況遺產債務本應由遺產清償，系爭增資
      股票連同其他為繼承標的之股票原即為洪榮生生前所負債
      務之擔保，業經債權人查封拍賣，而非由洪榮生之繼承人
      分得，原告並無取得出售價款，被告所稱顯與事實不合。
      綜上所述，原處分及復查決定均有違誤，應予撤銷。
  (二)被告答辯之理由：
    1.本稅部分：
      按「個人之綜合所得總額，以其全年左列各類所得合併
        計算之：第1類：營利所得：公司股東所獲分配之股利
        總額、合作社社員所分配之盈餘總額、合夥組織營利事
        業之合夥人每年度應分配之盈餘總額、獨資資本主每年
        自其獨資經營事業所得之盈餘總額及個人一時貿易之盈
        餘皆屬之。．．．」，為行為時所得稅法第14條第1項
        第1類所明定。次按「查納稅義務人利用他人名義分散
        股利所得，藉以規避累進綜合所得稅負之案件，．．．
        特規定認定原則如次：．．．6.根據資金流程查明利用
        前列各款規定以外者之名義分散所得，納稅義務人如不
        能提出足以採信之具體反證者，一律按分散所得依法補
        稅送罰。」，復為財政部部62年2月26日台財稅字第
        31471號函所明釋。
      本件原告87年度綜合所得稅結算申報，未合併報繳其繼
        承自配偶洪榮生（86年度死亡）生前以鄭國昇、陳楹名
        義，投資亞洲證券公司股票所獲配增資股票股利之營利
        所得3,521,137元，案經被告所屬大安分局查得，乃併
        計核定原告87年度綜合所得總額為8,467,513元，淨額
        為7,909,637元，核定本次應補徵稅額1,399,754元，並
        處罰鍰700,100元。
      茲原告訴稱所有報稅事宜均由其配偶包辦，其對當年度
        收入如何一無所知，向亞洲證券公司查詢結果亦無系爭
        收入，迨辦理其配偶遺產稅申報時始得知該部分所得，
        且其配偶於86年間死亡，87年間縱有任何股票股利等孳
        息收入亦無所得稅之問題，故應無補稅之問題云云。經
        查原告配偶生前利用鄭國昇與陳楹2人名義分別取得亞
        洲證券公司股票9,521,158股、8,086,400股，有原告申
        報洪榮生之遺產稅申報書，及陳楹以洪榮生之子洪堯智
        涉有偽造文書等罪嫌提起告訴，經臺灣台北地方法院檢
        察署檢察官以89年度偵字第3939號為不起訴處分所採證
        之事實可稽，是原告配偶以鄭國昇與陳楹2人名義登記
        之亞洲證券公司股票實為洪榮生所有，堪為確信。從而
        於洪榮生生前已獲配之盈餘股利應歸由洪榮生生前之各
        該年度綜合所得總額課稅，至於其死亡後始獲配之盈餘
        股利則應歸併其繼承人各該年度綜合所得總額課稅。
      次查原告於其配偶死亡後迄90年間，幾乎已將系爭股票
        售罄，並取得出售價款，有原告於92年3月11日在被告
        處所製作之談話紀錄附卷可稽，故原告為系爭股票之繼
        承人無訛，系爭為繼承標的後所孳生股息之營利所得自
        亦應歸併入其之各該年度綜合所得總額課稅。又系爭股
        票於87年度盈餘分配之營利所得，鄭國昇名義部分
        330,113股，面額為3,301,137元（含畸零股款7元），
        陳楹名義部分22,000股，面額為220,000元，合計營利
        所得為3,521,137元，有亞洲證券公司增資新股領取單
        ，各類所得扣（免）繳憑單、各當事人年度綜合所得稅
        申報書等影本資料附案可稽，是原告確有獲取系爭營利
        所得且為負擔稅負納稅義務人，堪可認定。從而原告徒
        言主張無系爭所得云云，即非足採。徵諸前揭法條規定
        ，復查決定予以維持，尚無違誤。
    2.罰鍰部分：
      按「納稅義務人已依本法規定辦理結算申報，但對依本
        法規定應申報課稅之所得額有漏報或短報情事者，處以
        所漏稅額兩倍以下之罰鍰。」，為所得稅法第110條第1
        項所明定。次按「依所得稅法第110條規定應處罰鍰案
        件，綜合所得稅納稅義務人未申報或短漏報所得額，經
        調查發現有依規定應課稅之所得額在新台幣250,000元
        以下或其所漏稅額在新台幣15,000元以下，且無下列情
        事之一者，免予處罰．．．」，復為稅務違章案件減免
        處罰標準第3條第2項所規定。又按「人民違反法律上之
        義務而應受行政罰之行為，法律無特別規定時，雖不以
        出於故意為必要，仍須以過失為其責任條件。」，司法
        院大法官會議著有釋字第275號解釋可稽。
      本件原告87年度綜合所得稅結算申報，未合併報繳繼承
        自其配偶洪榮生（於86年間死亡）生前以鄭國昇及陳楹
        之名義，投資亞洲證券公司股票所獲配增資股票股利之
        營利所得3,521,137元，經被告所屬大安分局查獲其漏
        未申報繳稅，乃予以併計核定原告87年度綜合所得總額
        為8,467,513元、淨額為7,909,637元，即核定本次應補
        徵稅額1,399,754元，並處罰鍰700,100元。惟前次經被
        告所屬大安分局查獲漏報其本人及其受扶養親屬之營利
        及利息所得計762,509元，業經補徵稅額288,259元，並
        處短漏稅罰鍰57,600元，併本次短漏報之營利所得
        3,521,137元，是被告原處分乃按短漏稅額1,696,713元
        核處罰鍰757,749元，扣除原處罰鍰57,600元，本次應
        處罰鍰700,100元。【計算式：﹝1,696,713×（
        762,509×0.20.＋0000000×0.5）/4,283,646=757,749
        ﹞-57,600=700,100，計至百元止】
      茲原告訴稱其配偶於86年間死亡，87年間縱有任何股票
        股利等孳息收入亦已無所得稅之問題，故應無補稅及罰
        鍰等情，惟查原告之配偶洪榮生生前利用鄭國昇與陳楹
        2人名義分別取得亞洲證券公司股票9,521,158股及
        8,086,400股，而原告為系爭股票之繼承人，故系爭為
        繼承標的後所孳生股息之營利所得自亦應歸併入其各該
        年度綜合所得總額課稅，已如前述。是原告既有取得系
        爭營利所得而漏未申報，亦未於稽徵機關查獲前自動補
        報，其應注意、能注意而未注意，縱非故意，仍難卸免
        其過失漏報之責任，參諸司法院大法官會議釋字第275
        號解釋，原告既未履行上開注意義務致生漏稅之違章被
        告據之處以系爭罰鍰，自屬有據。又審其違章情節，尚
        無稅務違章案件減免處罰標準免罰規定之適用，從而，
        被告按其所漏稅額1,696,713元，核處罰鍰700,100元，
        揆諸首揭法條規定，並無不合，復查決定予以維持，亦
        無違誤。綜上所述，原處分及復查決定均無違誤，應予
        維持。
　　理  由
一、按「個人之綜合所得總額，以其全年左列各類所得合併計算
    之：第1類：營利所得：公司股東所獲分配之股利總額、合
    作社社員所獲分配之盈餘總額、合夥組織營利事業之合夥人
    每年度應分配之盈餘總額、獨資資本主每年自其獨資經營事
    業所得之盈餘總額及個人一時貿易之盈餘皆屬之。公司股東
    所獲分配之股利總額或合作社社員所獲分配之盈餘總額，應
    按股利憑單所載股利淨額或盈餘淨額與可扣抵稅額之合計數
    計算之；合夥人應分配之盈餘總額或獨資資本主經營獨資事
    業所得之盈餘總額，應按核定之營利事業所得額計算之。．
    ．．」，行為時所得稅法第14條第1項第1類定有明文。又按
    「納稅義務人已依本法規定辦理結算申報，但對依本法規定
    應申報課稅之所得額有漏報或短報情事者，處以所漏稅額兩
    倍以下之罰鍰。」，復為所得稅法第110條第1項所規定。
二、本件原告87年度綜合所得稅結算申報，原告對被告所屬大安
    分局以其漏未申報其繼承自配偶洪榮生生前以鄭國昇及陳楹
    之名義所投資亞洲證券公司之股票於本期獲配增資股票股利
    之營利所得計3,521,137元，歸併其本87年度綜合所得總額
    ，除發單補徵綜合所得稅額外，並按所漏稅額1,399,754元
    課處0.5倍之罰鍰計700,100元（計至百元止）一節不服，並
    主張系爭增資股票係於87年間分配股利，應列為洪榮生之遺
    產而非原告之所得，自無應繳納所得稅之問題等語。經查原
    告於其配偶洪榮生死亡後，業已繼承洪榮生生前以鄭國昇及
    陳楹之名義所投資亞洲證券公司之股票，非惟有洪榮生遺產
    稅申報書（86年間申報）影本在卷可稽，復為原告所不爭，
    自堪認上開股票於87年度已然係原告所有無訛。第以系爭以
    鄭國昇及陳楹之名義所投資亞洲證券公司之股票於87年度增
    資獲配之股數，鄭國昇名義部分係330,113股，面額為
    3,301,137元（含畸零股款7元），陳楹名義部分為22,000股
    ，面額為220,000元，增資股票股利營利所得金額合計為
    3,521,137元，有亞洲證券公司增資新股領取單及各類所得
    扣（免）繳憑單暨鄭國昇、陳楹當年度綜合所得稅申報書等
    影本附卷為憑，是原告確有獲取系爭營利所得且為系爭稅負
    之納稅義務人，至堪認定。則被告認原告於系爭年度係上開
    股票之實際所有權人，而就該等股票於本期獲配之增資股票
    股利核定其取有營利所得，即非無據。從而本件被告以原告
    漏報系爭增資股票股利所得，除歸併其本87年度綜合所得總
    額，發單補徵綜合所得稅額外，並按所漏稅額課處罰鍰，所
    為處分，揆諸首揭法條規定，並無違誤，訴願決定予以維持
    ，亦無不合，原告徒執前詞，訴請撤銷，為無理由，應予駁
    回。
據上論結，本件原告之訴為無理由，依行政訴訟法第98條第3項
前段，判決如主文。
中　　華　　民　　國　　94　　年　  12　　月　 27  　 日
                    第二庭審判長  法    官  鄭忠仁
                                  法    官  王碧芳
                                  法    官  林育如
上為正本係照原本作成。
如不服本判決，應於送達後20日內，向本院提出上訴狀並表明上
訴理由，如於本判決宣示後送達前提起上訴者，應於判決送達後
20日內補提上訴理由書（須按他造人數附繕本）。
中　　華　　民　　國　　94　　年　  12　　月　 27  　 日
      　　　　　　　　　　　　　　書 記 官　林惠堉
